臺灣高等法院刑事判決　　　　　　　　　　　　　　九十年度上訴字第四一五三號
　　上　訴　人　乙○○
　　即　被　告
右上訴人因槍砲彈藥刀械管制條例案件，不服臺灣板橋地方法院八十七年度訴字第二
九號，中華民國八十八年十月二十五日第一審判決（起訴案號：臺灣板橋地方法院檢
察署八十六年度偵字第一七二二四號、第二一七０九號、第二一八二三號），提起上
訴，本院判決如左：
    主  文
原判決撤銷。
乙○○未經許可，無故寄藏可發射子彈具有殺傷力之改造玩具手槍，累犯，處有期徒
刑捌月。
扣案之改造玩具手槍乙支（槍枝管制編號：0000000000）、土造金屬子彈
伍顆均沒收。
    事  實
一、乙○○有多次違反麻醉藥品管理條例案件前科，並於民國八十六年間因違反麻醉
    藥品管理條例案件經臺灣板橋地方法院判處有期徒刑六月，嗣經臺灣高等法院駁
    回上訴確定，於八十六年九月十一日易科罰金執行完畢，仍不知檢束慎行。緣甲
    ○○於八十六年十月十八日某時許，在臺北市○○○路○段一三五巷十六號五樓
    之五乙○○租屋處，將其未經許可無故持有可發射子彈具有殺傷力之仿ＧＬＯＣ
    Ｋ廠十七型半自動手槍製造之改造玩具手槍乙支、及具有殺傷力之土造金屬子彈
    七顆委託乙○○代為保管（甲○○違反槍砲彈藥刀械管制條例部分，業經原審法
    院判處有期徒刑十一月確定），乙○○可得知甲○○所交付者為槍砲、彈藥等違
    禁物，仍基於不確定之故意予以應允，並未經許可，無故將上開槍彈寄藏於上開
    住處。嗣於八十六年十月二十二日下午六時許，甲○○在臺北縣板橋市○○○路
    ○段一四八號四樓為警查獲，並供出上情，經警循線通知後，乙○○始於八十六
    年十月二十二日下午二時三十分許，將上開改造玩具手槍乙支及土造金屬子彈七
    顆帶至臺北縣警察局板橋分局供警方查扣（扣案子彈經鑑定時試射二顆）。
二、案經臺北縣警察局板橋分局報請臺灣板橋地方法院檢察署檢察官偵查起訴。
    理  由
一、訊據被告乙○○對扣案之前開槍、彈係由甲○○交予其寄藏之事實，固坦承不諱
    ，惟矢口否認有違反槍砲彈藥刀械管制條例之犯行，辯稱甲○○係將上開槍、彈
    以黑色皮包裝置，皮包之號碼鎖已上鎖，無法打開，甲○○並未告知內容，其不
    知係槍、彈，直到警局時警方撬開皮包，才知道皮包內係槍與子彈云云。惟查：
（一）扣案之改造手槍及土造金屬子彈，確係甲○○於前揭時、地交予被告寄藏之事
      實，業據被告及同案被告甲○○於偵、審中迭次供承不諱，二人所述之情節亦
      相互吻合，本件查獲之經過情形復經證人即承辦警員林義豐於原審中證述綦詳
      ，並有扣案之改造手槍及土造金屬子彈，及裝置該等槍、彈之黑色皮包乙只可
      稽。另扣案之上開槍、彈經鑑定結果，為「一、扣案之改造玩具手槍壹支（槍
      枝管制編號：0000000000），係由仿ＧＬＯＣＫ廠十七型半自動手
      槍製造之玩具手槍改造而成，主要材質為金屬，槍管為金屬材質且已貫通，機
      械性能良好，可擊發適用子彈，認具殺傷力。二、送鑑子彈柒顆，認均係土造
      金屬子彈（彈頭直徑約九MM），經實際試射，可擊發，認均具殺傷力。」，復
      有內政部警政署刑事警察局八十六年十月二十八日刑鑑字第七二五九九號鑑驗
      通知書附卷可稽（偵字第二一八二三號卷、第二十五頁），此部分之事實明確
      。
（二）被告辯稱甲○○交付上開槍、彈時並未告知內容，及係裝置於黑色皮包內，再
      以報紙及塑膠袋包裝，及該黑色皮包之號碼鎖已上鎖，至警局始經警方撬開等
      情，固然與甲○○之供述（偵字第二一七０九號卷、第八十四頁反面）及警訊
      筆錄（偵字第二一八二三號卷、第三頁反面）所載情形相符。然查被告於警訊
      、偵查、及審理時已多次供稱：曾經向甲○○詢問裡面是什麼，甲○○叫其不
      要管，其即未再過問等語（偵字第二一八二三號卷第四頁、第十二頁反面、原
      審一卷第五十五頁、原審二卷第八十頁反面），而甲○○亦供稱當時情形為「
      叫他（指被告）收起來，不要看，好好收起來。」等語（原審一卷第五十一頁
      反面），就被告收受上開槍、彈時其與甲○○二人間之對話，以及上開槍、彈
      異於常情之慎密包裝等情形以觀，已足徵被告對甲○○委託其保管之物品係屬
      違禁物品有所認識。況且上開槍、彈雖以皮包、報紙及塑膠袋包裝，然而其重
      量、形狀、及硬度均與其他物品有明顯之差異，極易辨別，再參諸被告於原審
      亦坦承當時有懷疑是違禁物，但因甲○○說只擺幾天，所以就收下等語（原審
      一卷第五十五頁反面），更可見被告即使並非明知甲○○所交付之物品是何種
      槍械及子彈，然其可預見係屬槍、彈等違禁物仍允予寄藏，其發生自不違背其
      本意，其對上開寄藏犯行具有不確定之故意，亦屬灼然。
（三）共同被告甲○○於警局初訊時固曾供稱被告係要借該手槍去防身等語，惟被告
      始終堅決否認其事，而甲○○嗣後已供稱因持有該槍枝遭其妻責罵，故將之交
      予被告寄藏等情綦詳，此外又查無其他任何補強證據足以證明共同被告甲○○
      在警訊時關於被告借槍防身部分之供述與事實相符，甲○○在警訊中關於此部
      分之供述尚不足資為不利於被告之論據。
（四）綜上所述，本案事證明確，被告乙○○之犯行應堪認定。
二、核被告所為，係犯八十六年十一月二十四日修正前之槍砲彈藥刀械管制條例第十
    條第三項之寄藏槍砲罪及同條例第十一條第三項之寄藏彈藥罪。其以一行為同時
    寄藏改造玩具手槍及子彈，係想像競合犯，應從犯罪情節較重之寄藏槍砲罪處斷
    。公訴意旨雖認被告係持有模型槍而犯有修正前槍砲彈藥刀械管制條例第九條之
    一第三項罪嫌，惟查所謂「模型槍」，係指原設計非供殺敵、獵物，而使用特殊
    （空包）子彈，可供田徑比賽起使信號或供以嚇退野獸，或供射擊訓練等用途之
    金屬材質槍枝，非一般廠商為供觀賞或做樣品所製造之各類「槍枝模型」，亦非
    為市售之各類「玩具槍」，業經內政部警政署八十五年十二月二十七日（八五）
    刑鑑字第七八０一九號函敘述明確，本案扣案之手槍係由仿造之玩具手槍改造完
    成，已詳如前述，自非制式手槍或模型槍，惟因起訴之基本社會事實相同，此部
    分應依法變更起訴法條。又公訴人雖認被告係持有槍砲及子彈，然寄藏與持有，
    均係將物置於自己實力支配之下，僅寄藏必先有他人之持有行為，而後始為之受
    寄代藏而已，故寄藏之受人委託代為保管，其保管之本身，亦屬持有，不過，此
    之持有係受寄之當然結果，修正前槍砲彈藥刀械管制條例第十條第三項、第十一
    條第三項係將「持有」與「寄藏」為分別之處罰規定，則單純之「持有」，固不
    包括「寄藏」，但「寄藏」之受人委託代為保管，其保管之本身所為之「持有」
    ，既係「寄藏」之當然結果，法律上自宜僅就「寄藏」行為為包括之評價，不應
    另就「持有」予以論罪（參見最高法院七十四年度台上字第三四００號判例），
    公訴意旨此部分雖有誤會，然被告持有該槍、彈之基本社會事實相同，自應逕論
    以寄藏罪責。被告行為後，槍砲彈藥刀械管制條例已於八十六年十一月二十四日
    修正公布（十一月二十六日生效），將該條例第十條第三項寄藏槍砲罪修正為第
    十一條第四項，法定刑度由三年以下有期徒刑提高為一年以上七年以下有期徒刑
    ，併科新台幣七百萬元以下罰金，原條例第十一條第三項之寄藏彈藥罪，則改列
    為第十二條第四項，並將法定刑度由三年以下有期徒刑修正提高為五年以下有期
    徒刑，併科新台幣三百萬元以下罰金（槍砲彈藥刀械管制條例於八十五年九月二
    十五日之修正則未就上開法條修正）；之後槍砲彈藥刀械管制條例第十一條復於
    八十九年七月五日修正公布（七月七日生效），惟此次修正僅將原第十一條第一
    項「未經許可，製造、販賣或運輸第四條第一款所稱其他可發射金屬或子彈，具
    有殺傷力之各式槍砲者，處... 」，修正為「... 第四條第一項第一款... 」，
    即在條、款之間，增列「第一項」三字，其他文字、刑度均未修正，第四項亦未
    修正，另該條例第十二條第四項之寄藏彈藥罪則未修正，就上開修正情形比較結
    果，以八十六年十一月二十四日修正前槍砲彈藥刀械管制條例之刑度較輕為有利
    於被告，自應適用該次修正前之規定處斷。被告於八十六年間因違反麻醉藥品管
  理條例案件經臺灣板橋地方法院判處有期徒刑六月，嗣經臺灣高等法院駁回上訴
    確定，於八十六年九月十一日易科罰金執行完畢，有臺灣高等法院檢察署刑案紀
    錄簡覆表可憑，其於五年內再犯有期徒刑以上之上開二罪，係屬累犯，並依法加
    重其刑。
三、原審對被告予以論罪科刑，固非無見，惟查：(1)被告係未經許可無故寄藏槍砲、
    彈藥，原判決認被告係無故持有槍砲而依持有罪名論科，其關於事實之認定及法
    律之適用均有未當。(2)公訴人起訴係認被告持有模型槍，原判決改依修正前槍砲
    彈藥刀械管制條例第十條第三項之罪論科，竟未引用刑事訴訟法第三百條作為變
    更起訴法條之依據，亦有違誤。(3)被告行為後，槍砲彈藥刀械管制條例第十一條
    於八十九年七月五日修正公布，原判決未及就此次修正情形比較，亦有未合。被
    告上訴否認犯罪，雖無理由，然原判決既有可議，自應由本院將之撤銷改判。爰
    審酌被告之素行、犯罪之動機、目的、手段、所生危害及犯後態度等一切情狀，
    量處如主文第二項所示之刑，以示懲儆。
四、扣案之改造玩具手槍乙支及土造金屬子彈五顆，係屬違禁物，均應依法宣告沒收
    。其餘扣案之子彈二顆，均因於鑑定時經試射，有鑑驗通知書之記載可按，已無
    殺傷力，非屬違禁物，故均不予宣告沒收。
五、槍砲彈藥刀械管制條例第十九條關於犯第七條、第八條、第十條、第十一條、第
    十二條第一項至第三項之罪，經判處有期徒刑者，應於刑之執行完畢或赦免後，
    令入勞動場所，強制工作，其期間為三年之規定，業於九十年十一月十四日修正
    刪除，自無再審酌應否宣告強制工作之必要，一併指明。
據上論斷，應依刑事訴訟法第三百六十九條第一項前段、第三百六十四條、第二百九
十九條第一項前段、第三百條、八十六年十一月二十四日修正前槍砲彈藥刀械管制條
例第十條第三項、第十一條第三項、刑法第十一條前段、第二條第一項但書、第五十
五條、第四十七條、第三十八條第一項第一款，判決如主文。
本案經檢察官賴俊雄到庭執行職務。
中      華      民      國    九十一    年      六      月     十八     日
                              臺灣高等法院刑事第二十三庭
                                  審判長法  官  黃  瑞  華
                                        法  官  雷  雯  華
                                        法  官  宋      祺
右正本證明與原本無異。
檢察官如不服本判決應於收受送達後十日內向本院提出上訴書狀，其未敘述上訴之理
由者並得於提起上訴後十日內向本院補提理由書（均須按他造當事人之人數附繕本）
。
被告不得上訴。
                                        書記官  蔡  慧  娟
中      華      民      國    九十一    年      六      月     十八     日
附錄：本判決論罪科刑法條全文
八十六年十一月二十四日修正前槍砲彈藥刀械管制條例第十條第三項
未經許可無故持有、寄藏或意圖販賣而陳列第一項所列各式槍砲之一者，處三年以下
有期徒刑。
八十六年十一月二十四日修正前槍砲彈藥刀械管制條例第十一條第三項
未經許可無故持有、寄藏或意圖販賣而陳列彈藥者，處三年以下有期徒刑。
